臺灣彰化地方法院民事判決　96年度訴字第296號
原　　　告　丙○○
　　　　　　丁○○
共　　　同
法定代理人　戊○○
兼上列2人共同
法定代理人　甲○○　　住同上
被　　　告　乙○○　　住彰化縣.
上列當事人間請求損害賠償事件，原告提起刑事附帶民事訴訟，
經本院刑事庭裁定移送前來，本院於民國96年5月22日言詞辯論
終結，茲判決如下：
    主 文
被告應給付原告甲○○、丙○○、丁○○各新台幣柒仟元、參仟
伍佰元、肆拾柒萬貳仟玖佰伍拾元，及均自民國九十六年一月二
十四日起至清償日止，按年息百分之五計算之利息。
原告其餘之訴駁回。
訴訟費用由被告負擔百分之十五；餘由原告負擔。
本判決原告勝訴部分得假執行。
原告其餘假執行之聲請駁回。
    事實與理由
一、按訴狀送達後，原告不得將原訴變更或追加他訴。但擴張或
    減縮應受判決事項之聲明者，不在此限。民事訴訟法第255
    條第1項第3款定有明文。本件原告原起訴主張：被告應給付
    原告甲○○新台幣（下同）302,076元，及自起訴狀繕本送
    達翌日起至清償日止，按年息5%計算之利息；應給付原告丙○○300,550元，及自起訴狀繕本送達翌日起至清償日止，
    按年息5%計算之利息；應給付原告丁○○2,718,576元，及
    自起訴狀繕本送達翌日起至清償日止，按年息5%計算之利息
    。嗣於訴訟進行中，將聲明減縮為：被告應給付原告甲○○
    300,000元，及自起訴狀繕本送達翌日起至清償日止，按年
    息5%計算之利息；應給付原告丙○○300,000元，及自起訴
    狀繕本送達翌日起至清償日止，按年息5%計算之利息；應給
    付原告丁○○2,375,643元，及自起訴狀繕本送達翌日起至
    清償日止，按年息5%計算之利息。上開訴之變更核屬減縮應
    受判決事項之聲明，與首揭規定相符，應予准許，先予敘明
    。
二、原告起訴主張：
    被告於民國95年1月20日上午10時5分許，駕駛車號2289-KE
    號自用小客車，沿彰化縣二林鎮○○街由北往南方向行駛，
    途經自強街與中正路閃光紅燈交岔路口時，竟疏未注意，貿
    然以高速穿越上開交岔路口，致撞及原告甲○○所乘騎之車
    號VOC-656號機車，導致原告甲○○及其所附載之原告丙○○、丁○○人車倒地，原告甲○○因此受有胸壁挫傷、右手
    及右膝挫傷之傷害；原告丙○○受有左手第5指擦傷之傷害
    ；原告丁○○則受有右下肢撕裂傷、右小腿壓碎併右脛骨骨
    折等傷害。被告對於本件車禍之發生為有過失，爰依侵權行
    為法律關係，請求被告賠償下列費用：
    (1)原告丁○○之醫藥費用110,000元。
    (2)原告丁○○增加生活上需要之費用部分：
     購買柺杖、紗布費用共3,643元。
     二個半月之看護費用90,000元
     就醫計程車費51,000元。
    (3)原告丁○○後續醫療費用及整形費用部分：
      原告丁○○因右小腿外傷後多處皮膚壞死，癒合後疤痕約
      12×3公分，未來須行植皮手術，住院約須10天，預估後
      續整形手術費用約100,000元，加上看護費用每日以2,100
      元計算為21,000元，合計為121,000元。
    (4)原告丁○○減少勞動力之損害部分：
      原告丁○○係86年4月7日出生，於本件車禍發生時未滿20
      歲，距離退休年齡60歲，尚餘40個勞動年限。其因本件車
      禍曾多次接受骨折固定手術及拔除鋼釘手術，將來還要接
      受整形手術，目前骨折處仍未癒合，行走呈跛行，符合勞
      工保險條例第53條附表所載之殘廢等級，就此依勞工最低
      基本工資計算減少勞動能力之損失，請求賠償1,000,000
      元。
    (5)精神慰撫金部分：
      原告甲○○、丙○○因本件車禍分別受有胸壁挫傷、右手
      、右膝挫傷及左手第五指擦傷等，肉體及精神上受有極大
      之痛苦，爰請求被告各賠償精神慰撫金300,000元；而原
      告丁○○僅為小學生，因本件車禍受有右下肢撕裂傷、右
      小腿壓碎傷併右脛骨骨折等傷害，且接受骨折內固定手術
      及拔除鋼釘手術，將來還要接受整形手術，目前骨折尚未
      癒合，行走呈跛行影響其未來人生甚鉅，依其所承受痛苦
      之程度，爰請求1,000,000元之精神慰撫金。
    為此依法提起本訴，並聲明：被告應給付原告甲○○300,00
    0元，及自起訴狀繕本送達翌日起至清償日止，按年息5%計
    算之利息；被告應給付原告丙○○300,000元，及自起訴狀
    繕本送達翌日起至清償日止，按年息5%計算之利息；被告應
    給付原告丁○○2,375,643元，及自起訴狀繕本送達翌日起
    至清償日止，按年息5%計算之利息；訴訟費用由被告負擔；
    願提供擔保，請准宣告假執行。
三、被告則以：
　　伊開車撞到原告母子三人為有過失，對原告請求之醫藥費用
    、購買柺杖及紗布費用、看護費用、後續治療及整形費用皆
    無意見，但精神慰撫金則過高，計程車費用請鈞院依法認定
    等語，資為抗辯，並聲明：原告之訴及假執行之聲請均駁回
    ；訴訟費用由原告負擔。
四、原告主張被告於前揭時地駕車違規未讓幹道車先行，致撞擊
    原告甲○○、丙○○、丁○○共乘之機車倒地，原告甲○○
    因此受有胸壁挫傷、右手及右膝挫傷之傷害；原告丙○○受
    有左手第5指擦傷之傷害；原告丁○○受有右下肢撕裂傷、
    右小腿壓碎併右脛骨骨折等傷害之事實，為被告所不爭執，
    應認為真正。
五、按閃光紅燈表示「停車再開」，車輛應減速接近，先停止於
    交岔路口前，讓幹道車優先通行後認為安全時，方得續行，
    道路交通安全規則第102條第1項第2款、道路交通標誌標線
    號誌設置規則第211條第1項第2款分別訂有明文。被告駕車
    未停讓幹道車先行，不慎撞及原告甲○○所駕機車而肇事，
    其有違反前開規定甚明。又本件車禍經臺灣省彰化縣區車輛
    行車事故鑑定委員會鑑定結果，亦認被告駕車未停讓幹道車
    先行，為肇事主因，有鑑定意見書在卷可參。原告甲○○行
    經閃光黃燈交岔路口，未減速接近小心通過，對本件車禍之
    肇致雖同有過失，惟依法被告仍難辭其過失之責，而應負賠
    償責任。
六、按汽車、機車或其他非依軌道行駛之動力車輛，在使用中加
    損害於他人者，駕駛人應賠償因此所生之損害。但於防止損
    害之發生，已盡相當之注意者，不在此限。民法第191條之2
    定有明文。查被告因駕車疏未注意而肇事，致原告受傷，原
    告自得請求被告賠償其損害。茲就原告得請求賠償之金額分
    述如下：
  (1)醫藥費用部分：
    原告丁○○請求被告賠償醫藥費用110,000元，為被告所不
    爭執，應予准許。
  (2)增加生活上需要之費用部分：
    原告丁○○主張支出柺杖、紗布費用共3,643元，並受有相
    當看護費用之損害90,000元，為被告所不爭執，應認為真正
    。又原告丁○○確有坐車就醫之需求，其主張支出計程車費
    51,000元，亦據其提出證明書1紙在卷可稽，亦堪採信。是
    足認原告丁○○增加生活上需要，合計受有144,643元之損
    害。
  (3)後續醫療費用及整形費用部分：
    原告丁○○請求後續醫療費用及整形費用121,000元，業據
    其提出秀傳紀念醫院診斷證明書1紙為證，且為被告所不爭
    執，亦應准許。
  (4)減少勞動能力之損害部分：
    原告丁○○主張其因本件車禍喪失部分勞動能力，因而受有
    1,000,000元之損害。惟查，原告丁○○年僅10歲，自承現
    在可以正常行走，復未舉證證明其成年後仍因本件車禍喪失
    部分勞動能力，其此部分之請求，尚屬無據，不應准許。
  (5)精神慰撫金部分：
    按慰撫金數額之認定，除依當事人所受身體上及精神上痛苦
    程度及所造成之影響予以衡量外，尚須斟酌雙方之身分、資
    力與加害之程度及各種情形以資核定。查原告甲○○係國中
    畢業，職業為早餐店幫工，月薪6千元；原告丙○○、丁○○均為國小學生，渠等名下均無財產；被告係高職畢業，現
    於榮成紙業公司上班，月薪3萬2千元，名下無財產，為兩造
    所陳明，並為兩造所不爭。本院斟酌兩造之教育程度、身分
    、地位、經濟狀況及原告所受痛苦之程度等一切情狀，認原
    告甲○○、丙○○、丁○○各請求非財產上損害即精神慰撫
    金300,000元、300,000元、1000,000元，尚嫌過高，應各核
    減為10,000元、5,000元、300,000元為適當。
七、按損害之發生或擴大，被害人與有過失者，法院得減輕其賠
    償金額，或免除之，民法第217條第1項定有明文。原告甲○○騎乘機車行經閃光黃燈交岔路口，未減速接近小心通過，
    亦為肇事原因。是原告甲○○對本件車禍之發生，亦難辭過
    失之責，茲審酌兩造過失程度，酌情認被告應負七成之過失
    責任；原告應負三成之過失責任。
八、基上，原告甲○○得請求被告賠償之金額為7,000元（10000
    ×7/10）；原告丙○○得請求被告賠償之金額為3,500元（5
    000×7/10）；原告丁○○得請求被告賠償之金額為472,950
    元【（110000＋144643＋121000＋300000）×7/10）】。從
    而，原告甲○○、丙○○、丁○○本於侵權行為之損害賠償
    請求權，各請求被告賠償7,000元、3,500元、472,950元，
    及均自起訴狀繕本送達翌日即96年1月24日起至清償日止，
    按年息5%計算之法定遲延利息，洵屬正當，應予准許，逾此
    部分所為之請求，為無理由，應予駁回。
九、原告陳明願供擔保聲請宣告假執行，經核其勝訴部分未逾50
    萬元，應依職權宣告之。至原告敗訴部分，其假執行之聲請
    ，即失所附麗，應併予駁回。
十、訴訟費用負擔之依據：民事訴訟法第79條。
中　　華　　民　　國　　96　　年　　5 　　月　　31　　日
                  民事第二庭    法　官　施錫揮
以上正本係照原本作成。
如對判決上訴，應於判決送達後20日內向本院提出上訴狀。
中　　華　　民　　國　　96　　年　　5 　　月　　31　　日
                      　　　    書記官　黃鏽金
